臺灣高等法院臺中分院刑事判決　　　　　　　　民國九十年度上訴字第一九一九號
　　上　訴　人　台灣台中地方法院檢察署檢察官
　　被　　　告　甲○○
　　　　　　　　丁○○
　　共　　　同
　　選任辯護人　己○○
右上訴人因被告等誣告案件，不服臺灣臺中地方法院中華民國九十年八月三十日第一
審判決（民國九十年度訴字第一一三九號，起訴案號：臺灣臺中地方法院檢察署民國
九十年度偵字第六六○三號），部分提起上訴，本院判決如左：
    主      文
上訴駁回。
    事      實
一、甲○○、丁○○於民國（下同）八十二年五月間，與洪秋金、邱李景花、林許素
    珠、林煌然、梁永映等人共同設立陛如股份有限公司，由甲○○擔任董事長，自
    八十四年初正式營運，並委請股東洪秋金之配偶乙○○擔任總經理，股東邱李景
    花之配偶丙○○擔任生產部經理，迄八十八年六、七月間，因不堪長期虧損，經
    股東決議出售他人，甲○○、丁○○為求洪秋金、邱李景花放棄股權，以利公司
    債務之處理，而以公司資產車號ＹＪ－四二五八號及ＬＵ－一四七六號貨車為交
    換條件，同意將該二輛貨車分別讓與乙○○、丙○○（嗣均過戶登記金香鎂有限
    公司名義），且於同年六月二十九日，由丁○○會同陛如股份有限公司委託記帳
    之周斌龍，持陛如股份有限公司之大小章，至台中縣太平市○○路二一一巷十號
    乙○○住處（即金香鎂有限公司），簽立ＹＪ－四二五八號貨車過戶申請書及公
    司讓渡書，再於同年七月八日，由丁○○會同周斌龍及甲○○之子林煌然（同行
    者尚有丁○○之妻），持公司大小章，至金香鎂有限公司，簽立ＬＵ－一四七六
    號貨車過戶申請書及股權讓渡書。詎甲○○明知上情，竟意圖乙○○、丙○○受
    刑事處分，於同年九月十七日，具狀向台灣台中地方法院檢察署捏造乙○○、丙○○離開公司時，將公司之資產貨車二輛（車號ＬＵ－一四七六號及ＹＪ－四二
    五八號）搬回自己公司使用，其中一輛貨車在未經股東同意下已經過戶予乙○○
    、丙○○名下等事實，誣指乙○○、丙○○將持有公司之資產據為己有，觸犯刑
    法第三百三十六條第二項之業務侵占罪嫌（八十八年度偵字第二０四二五號）。
    另丁○○亦知該二輛貨車業經陛如股份有限公司轉讓與乙○○、丙○○，竟基於
    單一偽證之犯意，在檢察官偵查該案件時，就案情有重要關係之事項，先於同年
    十月十四日偵訊中具結證述「（問：拿公司二部車之過戶申請書交給丙○○、乙○○去過戶？）沒有。」，再於同年十一月三日偵訊中證述「（問：丙○○說八
    十八年六月底、七月初各過戶一部小貨車均經你同意正確否？）沒有同意，是他
    們自己搬的。」、「（問：他們二人共拿走公司那些東西？）二部車。」、「（
    問：車過戶之大小章何人蓋的？）都是他們自己蓋的。」等語，而為虛偽之陳述
    。
二、案經乙○○、丙○○訴由台灣台中地方法院檢察署檢察官偵查起訴。
    理      由
一、訊據被告甲○○、丁○○分別否認誣告、偽證犯行，被告甲○○辯稱伊未同意，
    也不知道公司將ＹＪ－四二五八號及ＬＵ－一四七六號貨車過戶給乙○○、丙○○云云，被告丁○○則以伊未同意，但知道公司將ＹＪ－四二五八號及ＬＵ－一
    四七六號貨車交換乙○○、丙○○放棄公司股權，後甲○○告訴乙○○、丙○○
侵占，伊於檢察官訊問時，係證稱乙○○、丙○○將公司很多東西拿去用，過戶
    申請書係乙○○、丙○○自己寫的，所言實在云云為置辯。惟查右揭犯罪事實，
    業據告訴人乙○○、丙○○指訴綦詳，而被告甲○○確於八十八年九月十七日具
    狀向台灣台中地方法院檢察署指稱乙○○、丙○○離開公司時，將公司之資產貨
    車二輛（車號ＬＵ－一四七六號及ＹＪ－四二五八號）搬回自己公司使用，其中
    一輛貨車在未經股東同意下已經過戶予乙○○、丙○○名下，將持有公司之資產
    據為己有，觸犯刑法第三百三十六條第二項之業務侵占罪嫌，另被告丁○○於檢
    察官偵查該侵占案件時，先於同年十月十四日偵訊中具結證述「（問：拿公司二
    部車之過戶申請書交給丙○○、乙○○去過戶？）沒有。」，再於同年十月十四
    日偵訊中證述「（問：丙○○說八十八年六月底、七月初各過戶一部小貨車均經
    你同意正確否？）沒有同意，是他們自己搬的。」、「（問：他們二人共拿走公
    司那些東西？）二部車。」、「（問：車過戶之大小章何人蓋的？）都是他們自
    己蓋的。」等語，並有刑事告訴狀及訊問筆錄影本附卷可稽。又陛如股份有限公
    司所有ＹＪ－四二五八號及ＬＵ－一四七六號貨車已於八十八年六月三十日及同
    年七月九日辦理過戶予金香鎂有限公司，復有交通部公路局台中區監理所九０中
    監一字第九０二二四四０號、交通部公路局台中區監理所台中市監理站九０中監
    字第九００二五三一號函附汽車過戶登記書影本在卷足憑。次查被告甲○○係陛
    如股份有限公司董事長，被告丁○○為股東，被告丁○○且於八十八年六月二十
    九日，會同陛如股份有限公司委託記帳之周斌龍，持陛如股份有限公司之大小章
    ，至台中縣太平市○○路二一一巷十號乙○○住處（即金香鎂有限公司），簽立
    ＹＪ－四二五八號貨車過戶申請書及公司讓渡書，再於八十八年七月八日，由丁○○會同周斌龍及甲○○之子林煌然（同行者尚有丁○○之妻），持公司大小章
    ，至金香鎂有限公司，簽立ＬＵ－一四七六號貨車過戶申請書及股權讓渡書等情
    ，並經證人周斌龍於偵查及原審法院審理中供述綦詳，參以被告丁○○於偵查中
    供稱被告甲○○知道亦同意車子過戶給金香鎂有限公司等語，及證人陳水冰在同
    院審理時證稱曾向被告等購買陛如股份有限公司資產，總價款新台幣（下同）四
    千一百七十萬元，交接時間八十八年七月十一日，訂約時有一輛小貨車、二輛大
    貨車，交接時剩下一輛大貨車及一輛小貨車，結果承接價款扣除二十萬元，丁○○說貨車剩二輛，係股東間之問題，開始時均與丁○○接觸，甲○○是簽約還有
    交接及繳款時才看到各等語，益徵陛如股份有限公司以ＹＪ－四二五八號及ＬＵ
    －一四七六號貨車讓與告訴人乙○○、丙○○，交換洪秋金、邱李景花放棄公司
    股權一事，應經被告甲○○、丁○○同意，被告甲○○、丁○○明知該二輛貨車
    已讓與告訴人乙○○、丙○○，被告甲○○仍向台灣台中地方法院檢察署指稱告
    訴人乙○○、丙○○離開公司時，將持有之公司資產ＬＵ－一四七六號及ＹＪ－
    四二五八號貨車據為己有，觸犯刑法第三百三十六條第二項之業務侵占罪嫌，另
    被告丁○○則於檢察官偵查該侵占案件時，就案情有重要關係之事項，具結而為
    上開虛偽之陳述，自難謂無誣告及偽證犯意，所辯無非飾卸之詞，不足採信，被
    告等犯行均堪認定。
二、核被告甲○○所為，係犯刑法第一百六十九條第一項之誣告罪，被告丁○○所為
    係犯同法第一百六十八條之偽證罪。被告丁○○於檢察官偵查被告甲○○告訴乙○○、丙○○前開侵占案件時，先後所為虛偽之陳述，其內容互為關連，顯係基
    於單一偽證犯意，且係侵害同一國家司法權之行使，僅成立單一偽證罪，不能論
    以連續犯，併予敘明。原判決因依刑法第一百六十八條、第一百六十九條第一項
    、第七十四條第一款，爰分別審酌被告等均無前科，被告甲○○同案告訴乙○○
    、丙○○背信部分，業經檢察官提起公訴，現由本院另案審理中及其等犯罪動機
    、手段、所生危害、犯罪後態度等一切情狀，各均處以有期徒刑捌月。末查被告
    甲○○、丁○○皆未曾受有期徒刑以上刑之宣告，有台灣台中地方法院檢察署刑
    案資料查註紀錄表足參，因一時失慮，致觸刑章，經此次教訓，當知所警惕而無
    再犯之虞，認所宣告之刑，以暫不執行為適當，併均予宣告緩刑三年，以啟自新
    。其認事用法及量刑並為緩刑之諭知，核無不合，上訴人上訴意旨認原判決為被
    告等所為之量刑過輕，緩刑之諭知亦有未當云云，為無理由，應予駁回。
三、據上論斷，應依刑事訴訟法第三百六十八條，判決如主文。
本案經檢察官戊○○到庭執行職務。
中      華      民      國　    九十一     年     三      月     六 　　日
                                臺灣高等法院臺中分院刑事第六庭
                                　　　審判長法　官　李  文  雄
                                　　　　　　法  官　邱　顯　祥
                                　　　　　　法  官　陳　嘉　雄
右正本證明與原本無異。
如不服本判決應於收受送達後十日內向本院提出上訴書狀，其未敘述上訴之理由者並
得於提起上訴後十日內向本院補提理由書（均須按他造當事人之人數附繕本）。
　　　　　　　　　　　　　　　　　　　　　　書記官  王  麗  英
中      華      民      國　    九十一     年     三      月     六 　　日
　　　　　　　　　　　　　　　　　　　　　　　　　　　　　　　　　　　　Ｒ
